臺灣屏東地方法院民事判決　　　　　　　 99年度訴字第725號
原　　　告　佐峻企業有限公司
法定代理人　陳威丞
訴訟代理人　蔡祥銘律師
　　　　　　蔡晉祐律師
被　　　告　張士強
上列當事人間請求給付違約金等事件，本院於民國100 年9 月30
日言詞辯論終結，判決如下：
    主      文
被告應給付原告新台幣貳萬伍仟捌佰陸拾玖元，及自民國九十九
年十一月二十六日起至清償日止，按週年利率百分之五計算之利
息。
原告其餘之訴駁回。
訴訟費用由被告負擔百分之五，餘由原告負擔。
本判決原告勝訴部分得假執行。
    事實及理由
一、本件被告未於最後言詞辯論期日到場，核無民事訴訟法第38
    6 條各款所列情形，爰依原告聲請，由其一造辯論而為判決
    。
二、原告主張：被告自民國97年12月間起受僱於伊公司，擔任技
    術員一職，兩造於98年3 月間簽訂訓練切結書（下稱系爭切
    結書），約定由被告參加「161KV 電纜接續延放證照」（即
    輸電地下電纜裝修乙級技術士證照，下稱系爭證照）之公司
    內部專業證照訓練，伊公司則負擔所需之師資、訓練器材及
    報名費用，並支付受訓期間之薪資（第1 條），惟被告如受
    訓後5 年內自請離職或因違規遭解僱，應加倍返還其於受訓
    期間受領之薪資及伊公司代付之費用（第3 條），如違反系
    爭切結書之任一條款，應給付伊公司違約金新台幣（下同）
    60萬元（第15條）。詎被告經受訓、考試而於98年10月21日
    取得系爭證照後，自同月起至99年2 月間，共曠職4 日，並
    請事假3 日、病假23日，其缺席頻率過高，且實係稱病不願
    上班，而未盡正常工作之義務，其情節已達重大之程度，伊
    公司遂依勞動基準法第12條第1 項第4 款之規定，於99年3
    月8 日將被告解僱。被告於受訓後5 年內因違規遭解僱，復
    未依系爭切結書第3 條規定，返還其於受訓期間所受領之薪
    資及伊公司所代付之費用，伊公司自得依系爭切結書第15條
    之規定，請求被告給付違約金60萬元。此外，被告於98年11
    月2 日向伊公司借款5 萬元，兩造約定被告應自翌月起至99
    年9 月10日止，於每月10日（即伊公司發薪日）返還5,000
    元，並由伊公司逕自被告薪資內扣款，惟被告於99年3 月8
    日離職，合計僅返還2 萬4,131 元，尚有2 萬5,869 元借款
    迄未清償，伊公司自得依消費借貸之法律關係，請求被告如
    數返還。以上金額合計62萬5,869 元，爰分別依前述之法律
    關係，請求被告如數給付等語，並聲明：被告應給付原告62
    萬5,869 元，及自起訴狀繕本送達翌日起至清償日止，按週
    年利率百分之5 計算之利息。
三、被告未於最後言詞辯論期日到場，據其前此到場陳稱：伊確
    實尚欠原告2 萬5,869 元借款，又原告以伊出勤狀況不佳為
    由，於99年3 月間口頭通知伊無需再來上班，惟伊並無違規
    事由，原告之解僱難謂合法，自不得依系爭切結書之規定請
    求伊給付違約金。再原告為伊支出之訓練費用並未達60 萬
    元，所請求之違約金亦屬過高等語，資為抗辯，並聲明：原
    告之訴駁回。
四、按借用人應於約定期限內，返還與借用物種類、品質、數量
    相同之物；給付有確定期限者，債務人自期限屆滿時起，負
    遲延責任；遲延之債務，以支付金錢為標的者，債權人得請
    求依法定利率計算之遲延利息，民法第478 條前段、第229
    條第1 項、第233 條第1 項前段分別定有明文。本件被告於
    98年11月2 日向原告借款5 萬元，並簽發同額本票作為擔保
    ，兩造約定被告應自翌月起至99年9 月10日止，於每月10日
    （即原告發薪日）返還5,000 元，並由原告逕自被告薪資內
    扣款，惟被告於99年3 月8 日遭原告解僱，合計僅返還2 萬
    4,131 元，尚有2 萬5,869 元借款迄未清償，且清償期業已
    屆至之事實，為兩造所不爭執，並據原告提出本票影本為證
    （見本院卷第9 頁），則原告依消費借貸之法律關係，請求
    被告返還2 萬5,869 元借款，並加計自起訴狀繕本送達翌日
    起按法定利率計算之遲延利息，於法洵屬有據。
五、查被告自97年12月間起受僱於原告，擔任技術員一職，兩造
    簽訂有勞動契約書。嗣兩造於98年3 月間簽訂系爭切結書，
    約定由被告參加原告公司內部關於系爭證照之專業訓練，由
    原告負擔所需之師資、訓練器材及報名費用，並支付受訓期
    間之薪資（第1 條），被告如受訓後5 年內自請離職或因違
    規遭解僱，應加倍返還其於受訓期間受領之薪資及原告代付
    之費用（第3 條），如違反系爭切結書之任一條款，應給付
    原告違約金60萬元（第15條）。被告經受訓、考試而於98年
    10月21日取得系爭證照後，自同月起至99年2 月間，共曠職
    4 日，並請事假3 日、病假23日，原告於99年3 月8 日將被
    告解僱等事實，為兩造所不爭執，並據原告提出勞動契約書
    影本、被告之出勤紀錄、系爭切結書影本、系爭證照影本等
    件為證（見本院卷第85至87、30至34、7 、8 、104 頁），
    復經本院依職權查詢被告之勞保投保資料存卷可佐（見本院
    卷第96頁），堪信為真實。
六、本件應審酌者在於：原告依系爭切結書第15條之規定，請求
    被告給付60萬元違約金，是否有理由？茲論述如下：
  (一)按勞工因婚、喪、疾病或其他正當事由得請假；勞工有左列
    情形之一者，雇主得不經預告終止契約：四違反勞動契約或
    工作規則，情節重大者。六無正當理由繼續曠工3 日，或1
    個月內曠工達6 日者。雇主依前項第1 款、第2 款及第4 款
    至第5 款規定終止契約者，應自知悉其情形之日起，30日內
    為之。勞動基準法第43條前段、第12條第1 項第4 、6 款、
    第2 項定有明文。又勞工因普通傷害、疾病或生理原因必須
    治療或休養者，得在左列規定範圍內請普通傷病假：一未住
    院者，1 年內合計不得超過30日。二住院者，二年內合計不
    得超過一年。三未住院傷病假與住院傷病假二年內合計不得
    超過一年。普通傷病假1 年內未超過30日部分，工資折半發
    給；勞工因有事故必須親自處理者，得請事假，1 年內合計
    不得超過14日。事假期間不給工資；勞工請假時，應於事前
    親自以口頭或書面敘明請假理由及日數。但遇有急病或緊急
    事故，得委託他人代辦請假手續。辦理請假手續時，雇主得
    要求勞工提出有關證明文件。勞工請假規則第4 條第1 項、
    第2 項前段、第7 條、第10條亦訂有明文。
  (二)本件原告雖主張其係因被告請假頻率過高，且稱病不願上班
    ，未盡正常工作之義務，而以被告違反勞動契約且情節重大
    為由，依勞動基準法第12條第1 項第4 款之規定，合法將被
    告解僱云云，惟查：被告之曠職日期為98年10月16、17、23
    日，99年2 月10日；請事假日期為98年11月10日，99年2 月
    4 、5 日；請病假日期為98年10月26、28、29日、11月2 、
    12至17、23至25日，99年1 月10、11、22至27日、2 月1 日
    、2 日，有前揭出勤紀錄可稽，依此，被告並無繼續曠職（
    工）3 日，或1 個月內曠職（工）達6 日之情形，且其所請
    之事假、病假，亦未逾前揭勞工請假規則第4 條第1 項、第
    2 項前段、第7 條所定限制。又兩造間之勞動契約書第4 條
    規定：「乙方（即被告，下同）受僱期間因事請假，應依工
    作規則之請假規定辦理，規定如下：一乙方請假時，應於事
    前親自以書面敘述請假事由及日數，呈請甲方（即原告，下
    同）核准後完成手續，但遇有緊急事故或急病，得當日委託
    職務代理人或家屬代辦妥請假手續，甲方得要求乙方於一定
    期限內提出有關證明文件。二凡有下列情形之一者，甲方不
    予核准或縮短其假期：1.繳交證明文件不齊全者。2.無急迫
    性或時效性而工作任務需要該員。3.請假理由不足或有礙工
    務進行。三請假手續不全，未經甲方核准或未經續假及請假
    於法定期限者，均以曠職論，處以當日不給薪（本俸）、津
    貼、記大過、革職（連續曠職達3 日者）等處分。」且原告
    就請事假或病假之員工，對於該日均不給薪，被告亦同，此
    外並未就被告請事假或病假給予其他不利處分等情，為其所
    自承（見本院卷第125 頁），則被告所請之事假、病假若不
    符規定，原告儘可不予准許，而逕以曠職論，原告既均予以
    准假，且未加以扣薪外之其他不利處分，即應認被告之請假
    並無違規之情事。原告嗣後反此再行指摘被告請假次數過繁
    、理由不備，而有違反勞動契約或工作規則之情事云云，顯
    無可採。此外，原告復未就其主張被告確因違規而遭合法解
    僱一節，為其他之舉證，自難認被告應依系爭切結書第3條
    之規定，加倍返還其於受訓期間受領之薪資及原告代付之費
    用，或應依系爭切結書第15條之規定，給付原告違約金60
    萬元。
七、綜上所述，本件原告依消費借貸之法律關係，請求被告給付
    2 萬5,869 元，及自起訴狀繕本送達翌日（即99年11月26日
    ）起至清償日止，按週年利率百分之5 計算之利息部分，為
    有理由，應予准許。其依系爭切結書第15條之規定，請求被
    告給付違約金60萬元，及自起訴狀繕本送達翌日起至清償日
    止，按週年利率百分之5 計算之利息部分，則為無理由，應
    予駁回。本件原告勝訴部分，所命被告給付之金額未逾50萬
    元，應依民事訴訟法第389 條第1 項第5 款規定，依職權宣
    告假執行。
八、據上論結，本件原告之訴為一部有理由，一部無理由，依民
    事訴訟法第385 條第1 項前段、第79條、第389 條第1 項第
    5 款，判決如主文。
中    華    民    國    100    年    10   月    14    日
                  民事第二庭  法  官  李珮妤
以上正本係照原本作成。
如不服本判決，應於收受送達後20日內向本院提出上訴書狀，其
未表明上訴理由者，應於提出上訴後20日內向本院補提理由書狀
（均須按他造當事人之人數附繕本）。
中    華    民    國    100    年    10   月    14    日
                              書記官  蔡妮君